臺灣彰化地方法院刑事判決　　　　　　　 96年度易字第385號
公　訴　人　臺灣彰化地方法院檢察署檢察官
被　　　告　甲○○
　　　　　　　　　　之4號
上列被告因詐欺案件，經檢察官提起公訴 （96年度偵字第1603號
），本院判決如下：
    主  文
甲○○幫助意圖為自己不法之所有，以詐術使人將本人之物交付
，處有期徒刑捌月，減為有期徒刑肆月，如易科罰金，以新臺幣
壹仟元折算壹日。
    犯罪事實
一、甲○○於可預見無故蒐集他人之存摺、帳戶使用者，將可能
    藉此收購之存摺、帳戶，自行或轉由他人遂行財產上犯罪目
    的之情況下，竟基於容任該結果發生亦不違背伊本意之不確
    定幫助詐欺取財之犯意，於民國95年9 、10月間某日，將伊
    所原已開立之台新國際商業銀行（下稱台新銀行）彰化分行
    帳戶（帳號：00000000000000號）之存摺、提款卡及提款卡
    密碼，在彰化縣彰化市○○路○ 段附近某處，提供予真實姓
    名年籍不詳、自稱「阿虎」之成年男子。嗣即有真實姓名年
    籍不詳之詐騙犯罪成員，以甲○○所交付之上揭帳戶為犯罪
    工具，供作向不特定人詐財之人頭帳戶使用。嗣於95年11
    月1 日，有乙○○遭該詐騙集團成員來電詐騙，訛稱係乙○
    ○之前任職公司之主管許俊傑，欲向乙○○借款急用，致乙
    ○○不疑有詐，而於當日前往桃園縣龜山鄉○○路之華南銀
    行提款機依照指示匯款新臺幣（下同）3 萬元至甲○○上開
    銀行帳戶中，隨即遭詐騙集團成員提領一空。嗣因乙○○查
    覺有異始知受騙而報警處理，經警循線查獲。
二、案經彰化縣警察局彰化分局報請臺灣彰化地方法院檢察署檢
    察官偵查起訴。
    理    由
壹、證據能力：
    本案下揭全部卷證所涵括之供述證據及非供述證據，經本院
    依法踐行調查證據程序，公訴人及被告均不爭執各該證據之
    證據能力，且亦查無依法應排除其證據能力之情形，是後述
    所引用證據之證據能力均無疑義，合先敘明。
貳、認定犯罪事實所憑之證據及理由
一、訊據被告甲○○固不否認上揭台新銀行彰化分行帳戶為伊所
    開立，及伊於上揭時地，將上揭帳戶存摺、提款卡及提款卡
    密碼交予「阿虎」之成年男子等情，惟矢口否認有何幫助詐
    欺取財之犯行，辯稱：伊係想辦貸款而查看報紙廣告，透過
    廣告聯絡到自稱「阿虎」之成年男子，經該男子告知欲申辦
    貸款須提供上開銀行帳戶存摺等物，伊才交付存摺、提款卡
    及密碼予該男子辦理貸款，並不知該帳戶會被他人利用從事
    犯罪行為云云。
二、經查：
（一）被告曾開立上揭台新銀行彰化分行帳戶，且伊於上揭時地
      將該帳戶存摺、提款卡及密碼交予「阿虎」之男子乙節，
      為被告所坦承，並有台新國際商業銀行96年6 月12日台新
      作文字第9607871 號函1 份及隨函檢附之申請書影本、交
      易明細各1 份在卷可憑；而被告將上開帳戶之存摺、提款
      卡及密碼交付予「阿虎」後，旋即有真實姓名年籍不詳之
      人向被害人乙○○進行詐騙，致乙○○陷於錯誤，而分別
      於上開時間、地點，依指示將3 萬元匯入被告台新銀行彰
      化分行帳戶內，嗣即遭提領一空等情，業經證人即被害人
      乙○○於警詢中證述綦詳，並有華南銀行自動櫃員機交易
      明細單影本1 紙及上揭台新銀行彰化分行被告帳戶之交易
      明細在卷足憑。則被告交付予「阿虎」之上揭台新銀行彰
      化分行帳戶已經他人用作為詐欺取財之工具，且已有被害
      人乙○○遭詐騙而匯款入該帳戶並經提領一空之事實，至
      為明確。
（二）被告雖辯稱伊是想辦理貸款始將上開銀行帳戶等物交予年
      籍不詳、自稱「阿虎」之成年男子云云。惟查，被告於本
      院時陳稱：當時需要錢，才想要趕快將貸款辦好云云（見
      本院96年5 月18日準備程序筆錄第2 頁），由此可見被告
      當時需款孔急，則對於是否能貸得款項或實際貸款額度等
      自有一定程度之關心，然核被告於偵查中卻早已陳稱：「
      （問：開戶如果不困難，如何能用金融機構帳戶申請貸款
      ？）答：當時缺錢，沒有想那麼多，且帳戶內沒有存款，
      交給他也沒有關係，當時想如果可以辦成貸款就好，如果
      無法辦成貸款就算了。」云云（見偵查卷第5 頁）。衡情
      ，被告係因缺錢而透過報紙廣告聯絡「阿虎」之人代辦貸
      款，對於貸款乙事必定期待能快速完成，然被告卻又認為
      無法辦成貸款就算了，顯見被告對於能否貸款一事並不在
      乎，此舉殊與被告上開所辯提供帳戶存摺等物予「阿虎」
      之用意相悖。再參諸被告另自承與「阿虎」並不相識（見
      本院96年9 月20日審理筆錄第4 頁）、於偵查中並供稱「
      （問：如何與「阿虎」聯絡？）他的電話已無法與他聯絡
      ，且我也不知道他的真實姓名。」（見偵查卷第5 頁），
      則被告與所稱之「阿虎」既非熟識，又不知其真實姓名、
      年籍，聯絡方式復僅能以電話聯絡，顯見被告根本無法積
      極主動且有效的與「阿虎」聯絡相關事宜，遑論了解貸款
      進行程度等等，是以兩相參互以觀，益徵被告提供帳戶存
      摺、提款卡及密碼予「阿虎」，應與申辦貸款無關! 是被
      告上開辯解，顯屬事後卸責之詞，不足採信，上開被告台
      新銀行彰化分行帳戶之存摺、提款卡及密碼係被告有意提
      供予他人使用之事實，已堪確定。
（三）另按刑法第13條所稱之故意本有直接故意（確定故意）與
      間接故意（不確定故意）之別，條文中「行為人對於構成
      犯罪之事實，明知並有意使其發生者」為直接故意，至於
      「行為人對於構成犯罪之事實，預見其發生而其發生並不
      違背其本意者」則屬間接故意；又間接故意與有認識的過
      失（又稱疏虞過失）之區別，在於二者對構成犯罪之事實
      雖均預見其能發生，但前者對其發生並不違背其本意，後
      者則確信其不發生。而金融機構帳戶之申請甚為簡易方便
      ，如係基於正當用途而有使用帳戶之必要，通常需用人得
      以自己名義申請辦理即可，本無假手他人之必要。「阿虎
      」若非將被告提供之帳戶作為犯罪所得存提進出及其他不
      法之用途，豈須隱匿真實身分向被告收取帳戶以供使用？
      又被告率將自己所有帳戶交予他人使用，且與對方素不相
      識，衡之常情，如此乖離常態之交易行為，就一般具有相
      當社會經驗之人而言，當可輕易預見對方收取帳戶係供作
      非法使用。再者，蒐集他人帳戶作為被害人匯入款項之交
      易媒介，用以隱匿真正犯罪者身分及資金流向之犯罪模式
      ，多係用於俗稱擄鴿或擄車勒贖、恐嚇取財或詐欺犯罪，
      此乃最近5 、6 年來一般使用人頭帳戶常見之非法利用類
      型，復經大眾傳播媒體再三披露，被告為一正常之成年人
      ，有一定之智識，且亦有與金融機構往來之經驗（有本院
      卷附金融機構回應狀態- 開戶列表及被告各該銀行之開戶
      及交易明細資料可考），則被告對於將帳戶、提款卡及密
      碼交予他人使用，可能遭作為詐騙之人頭帳戶，實難諉為
      不知。是「阿虎」於取得被告提供之帳戶存摺等物後，嗣
      經用於詐欺取財之不法用途，此一犯罪手法仍未逸脫於被
      告幫助他人犯罪意思之外，即屬被告所預見。況被告又容
      任該項犯罪行為之繼續實現，毫無積極取回前揭物品或其
      他主觀上認為不致發生該項犯罪結果之確信，足徵前揭犯
      罪行為自仍不違其本意，被告應具有幫助他人詐欺取財犯
      罪之間接故意。
（四）綜上所陳，本案事證已臻明確，被告犯行至堪認定，應依
      法論科。
、論罪科刑理由
一、查被告交付存摺、提款卡及密碼予他人使用，雖未參與上開
    詐欺取財犯罪之構成要件行為，然伊顯係以幫助他人犯罪之
    意思，實施詐欺取財構成要件以外之行為，是核被告所為，
    係犯刑法第30條第1 項前段、第339 條第1 項之幫助詐欺取
    財罪。
二、被告幫助他人實施詐欺取財罪，應依刑法第30條第2 項之規
    定，按詐欺取財正犯之刑減輕之。
三、爰審酌被告提供帳戶存摺、提款卡及密碼予他人犯罪使用，
    造成檢警查贓及追緝實際犯罪行為人之阻礙，對於社會治安
    具有相當之危害性，及其犯罪動機、目的、手段、犯罪後仍
    否認犯行，圖脫卸責，顯然欠缺反省之心，惡性非輕，並造
    成有限司法資源之浪費等一切情狀，認公訴人求刑為適當，
    乃量處如主文所示之刑。又查被告犯罪時間，係在96年4 月
    24日以前，所犯為幫助詐欺取財罪，悉合於減刑條件，應依
    中華民國九十六年罪犯減刑條例第2 條第1 項第3 款減其宣
    告刑二分之一，並依同條例第9 條規定，諭知易科罰金之折
    算標準。
肆、應適用法條
一、刑事訴訟法第299 條第1 項前段。
二、刑法第30條第1 項前段、第2 項、第339 條第1 項、第41條
    第1 項前段。
三、刑法施行法第1 條之1 第1 項、第2 項前段。
四、中華民國九十六年罪犯減刑條例第2 條第1 項第3 款、第7
    條、第9 條，判決如主文。
本案經檢察官吳曉婷到庭執行職務。
中　　華　　民　　國　　96　　年　　9 　　月　　29　　日
                  刑事第四庭    審判長法  官  周淡怡
                                      法  官  周莉菁
                                      法  官  吳永梁
以上正本證明與原本無異。
如不服本判決，應於判決送達後10日內，向本院提出上訴書狀，
上訴書狀應「敘述具體上訴理由」，並按他造當事人之人數附繕
本。「切勿逕送上級法院」。
告訴人或被害人對於判決如有不服具備理由請求檢察官上訴者，
其上訴期間之計算係以檢察官收受判決正本之日期為準。
中　　華　　民　　國　　96　　年　　10　　月　　1 　　日
                                      書記官  劉玫金
附錄本案論罪科刑法條全文：
中華民國刑法第30條
幫助他人實行犯罪行為者，為幫助犯。雖他人不知幫助之情者，亦同。
幫助犯之處罰，得按正犯之刑減輕之。
中華民國刑法第339條
意圖為自己或第三人不法之所有，以詐術使人將本人或第三人之
物交付者，處5 年以下有期徒刑、拘役或科或併科1 千元以下罰
金。
以前項方法得財產上不法之利益或使第三人得之者，亦同。
前二項之未遂犯罰之。
